臺灣板橋地方法院交通事件裁定　　　　99年度交聲字第3160號
原處分機關　交通部公路總局臺北區監理所
異　議　人
即受處分人　劉運忠
上列異議人即受處分人因違反道路交通管理處罰條例案件，對於
交通部公路總局臺北區監理所民國99年9 月13日北監營裁字第裁
40-CG0000000號違反道路交通管理事件裁決處分聲明異議，本院
裁定如下：
    主  文
異議駁回。
    理  由
一、按行車前，駕駛人及前座乘客均應繫妥安全帶。又汽車行駛
    於道路上，其駕駛人或前座乘客未繫安全帶者，處駕駛人新
    臺幣（下同）1,500 元罰鍰；其實施及宣導辦法，由交通部
    定之。道路交通安全規則第89條第1 項第5 款及道路交通管
    理處罰條例第31條第1 項分別定有明文。
二、原處分意旨略以：異議人即受處分人（下稱受處分人）劉運
    忠於民國99年7 月17日下午5 時12分許，駕駛車牌號碼881-
    B8號營業一般小客車，行經（改制前）臺北縣中和市○○路
    與中正路口（往板橋）方向，因有「汽車行駛於一般道路上
    汽車駕駛人未繫安全帶」之違規行為，經（改制前）臺北縣
    政府警察局交通大隊警員逕以採證照片製單舉發，嗣受處分
    人於99年8 月25日應到案日期前之同年月13日（原處分機關
    移送書誤載為12日）到案申訴，經原處分機關函請原舉發機
    關查明本件違規情事後，仍認受處分人有上開違規事實，乃
    於99年9 月13日依道路交通管理處罰條例第31條第1 項規定
    ，裁處受處分人罰鍰1,500 元等情。
三、異議意旨則略以：受處分人因左肩關節壞死，長時間帶安全
    帶壓迫肩部會疼痛，時間過久需暫時卸下左肩安全帶，茲附
    耕莘醫院診斷證明書為證。又受處分人心臟患有冠狀動脈堵
    塞，引發胸悶、心絞痛，受處分人年屆65歲，理應退休，但
    家境清寒，須繼續工作，請明察云云。
四、經查：
（一）受處分人劉運忠於上述時、地，駕駛車牌號碼881-B8號營
      業一般小客車行駛於一般道路上，確有未繫安全帶之行為
      ，為受處分人於聲明異議狀及申訴狀中所未否認，復有原
      舉發機關北縣警交大字第CG0000000 號舉發違反道路交通
      管理事件通知單、原處分機關99年9 月13日北監營裁字第
      裁40-CG0000000號違反道路交通管理事件裁決書影本各1
      件及採證照片影本2 張在卷可稽，堪以認定。
（二）受處分人雖以前詞置辯，惟依道路交通管理處罰條例第1
      條第1 項後段授權交通部訂定之汽車駕駛人及前座乘客繫
      安全帶實施及宣導辦法第3 條明定：「汽車行駛於道路上
      ，其汽車駕駛人及前座乘客，應依下列規定使用安全帶：
      一、安全帶及相關配件必須齊全，並無毀損、鬆脫或變更
      之情事。二、每條安全帶僅供一人使用。三、安全帶之帶
      扣應確實緊扣，安全帶無扭曲或反轉，鬆緊度保持適宜；
      腰部安全帶置於腰部以下，肩部安全帶固定位置應依個人
      調整，避免安全帶纏繞經過頸部，且應置手臂上端以上。
      汽車駕駛人經醫療機構證明無法繫安全帶者，得不適用前
      項之規定。」，其目的係為保障駕駛人及前座乘客之生命
      、身體安全，避免身體因強大之外力碰撞，造成重大傷亡
      ，是除非駕駛人及前座乘客符合該條第2 項例外規定而經
      醫療機構證明無法繫安全帶得免除繫安全帶之要求外，駕
      駛人及前座乘客於行車時原則上均須遵循該條第1 項繫安
      全帶之原則規範要求。
（三）觀諸卷附受處分人所提99年9 月21日天主教耕莘醫院永和
      分院（下稱耕莘醫院永和分院）乙種診斷證明書，固其診
      斷結果為「左肩關節壞死。」，於醫囑中亦載明「病人肩
      部疼痛，活動受限，不宜壓迫肩部，壓迫時會造成堅（按
      應為「肩」之誤）部疼痛。」等語，有該診斷證明書1 件
      在卷可參，然是否已達無法繫安全帶之程度，該診斷資料
      並未具體指明，尚不得即以此遽認已經醫療機構證明無法
      繫安全帶，而逕依上開條文第2 項規定免除繫安全帶之責
      。又經本院依職權函詢受處分人就診之耕莘醫院永和分院
      ，以受處分人診斷結果「左肩關節壞死」，可否於駕駛汽
      車時為繫安全帶之行為，經該院函覆說明「病人劉運忠患
      有左肩關節壞死，於本院門診追蹤，病人表示肩部疼痛無
      法承受安全帶重壓，於門診要求開立診斷書證明無法繫安
      全帶。由於疼痛為主觀感受，醫師亦無法於門診時以科學
      方法證明病人是否無法繫安全帶，故只能於診斷書中陳述
      病人肩部無法承受重壓。然而在邏輯上，病人若肩部疼痛
      無法繫安全帶，操作方向盤可能會有問題。在醫療上是無
      法以客觀條件做認定此病人可否繫安全帶。」等情明確，
      有上開醫院99年11月2 日耕永醫字第0990006129號函及其
      附件各1 件在卷足憑，是上開醫療機構並無法證明受處分
      人無法繫安全帶之事，是基於上開條文立法目的保護駕駛
      人及前座乘客人身安全要求，受處分人仍無法據其病況以
      免除繫安全帶之責甚明。
五、綜上所述，受處分人確有於上揭時、地，駕駛汽車行駛於一
    般道路上未繫安全帶之違規行為，原處分機關依道路交通管
    理處罰條例第31條第1 項之規定，裁罰受處分人罰鍰1,500
    元，並無違誤或不當之處。本件異議為無理由，應予駁回。
據上論斷，依道路交通事件處理辦法第18條，裁定如主文。
中    華    民    國    100     年    5   月    18    日
                  交通法庭    法  官    方鴻愷
以上正本證明與原本無異。
如不服本裁定，應於送達後5 日內向本院提出抗告狀。
                              書記官    江怡萱
中    華    民    國   100    年    5     月    18    日